【裁判字號】    92,台上,2610
【裁判日期】    920515
【裁判案由】    違反槍砲彈藥刀械管制條例
【裁判全文】
最高法院刑事判決                              九十二年度台上字第二六一○號
    上  訴  人  甲○○
                        （另案在台灣台北監獄執行中）
右上訴人因違反槍砲彈藥刀械管制條例案件，不服台灣高等法院中華民國九十二年二
月二十一日第二審判決（九十一年度上訴字第三三一號，起訴案號：台灣基隆地方
法院檢察署八十五年度偵字第七六七、七六八、一二０六、一四０五、一四四六、一
四九一、一六六一、一六六二、一六八四、一八八０、一八八九、二０００、二一八
一號），提起上訴，本院判決如左：
    主  文
上訴駁回。
    理  由
一未經許可運輸手槍、子彈及準走私部分：
按刑事訴訟法第三百七十七條規定，上訴於第三審法院，非以判決違背法令為理由，
不得為之。是提起第三審上訴，應以原判決違背法令為理由，係屬法定要件。如果上
訴理由狀並未依據卷內訴訟資料，具體指摘原判決不適用何種法則或如何適用不當，
或所指摘原判決違法情事，顯與法律規定得為第三審上訴理由之違法情形，不相適合
時，均應認其上訴為違背法律上之程式，予以駁回。本件上訴人甲○○上訴意旨略稱
：(一)、上訴人與同案被告曾福財在大陸期間只是經營農漁產品有往來，非熟識摯友，
曾福財於第一審審理時已改稱扣案槍彈係其父於大陸參加國民黨時所遺留，其自大陸
攜來台灣準備向上訴人要債等語，原判決未敘明上訴人究竟於何時何地交付一本台灣
護照及一萬元人民幣給曾福財，仍以曾福財之警訊筆錄作為上訴人論罪之唯一證據，
且對曾福財前開有利於上訴人之陳述不予採納，卻未敘明不予採納之理由，其採證自
屬違法，並有理由不備之可議。(二)、上訴人自民國七十八年即前往大陸福建地區從事
農漁產品生意，並無做出違法之事，直至八十四年十二月底，才與上訴人之弟李則賢
聯絡，上訴人關心父母身體，僅轉達弟弟要特別關照父母，至於李則賢於電話中要上
訴人在大陸地區替他設法取槍彈之問題，上訴人於電話中已拒絕，不予理會。又第一
審法院開庭時所製作之筆錄、錄音及同案曾福財、李則賢之筆錄、錄音，因與原審審
理時已隔多年，原審未當庭朗讀或播放錄音帶或提示筆錄讓上訴人閱覽，所踐行之訴
訟程序，於法有違。(三)、上訴人於八十年間曾遭法院通緝，在大陸期間不曾返台，故
李則賢、曾福財案發後恐被判重刑而將責任推給上訴人，茍上訴人確有參與本件犯行
，扣案槍把上應有上訴人之指紋，鑑定槍彈時是否有採驗指紋？法院自應依職權詳加
調查。上訴人於九十二年一月二十四日原審法院審理時，就法院提出之證據，請求調
查一切證據，原審法院未審酌卷內證據資料而為詳實之調查，即定期辯論，以推測之
詞論處上訴人罪刑，自有違證據法則，並有調查未盡、理由不備、理由矛盾之違法等
語。
惟查：採證認事係屬事實審法院之職權，而法院憑以認定犯罪事實之證據，並不以直
接證據為限，即綜合各種直接、間接證據，本於推理作用，為其認定犯罪事實之基礎
，如不違背經驗法則與論理法則，亦非法所不許。原判決依憑同案被告曾福財、李則
賢分別於警訊、檢察官偵查時之供述，證人莊家毅、楊進祥、警員簡秋彬、江子明分
別於第一審及李則賢違反槍砲彈藥刀械管制條例案（原審法院八十六年度上訴字第三
０二九號）原審法院審理時之證述，並上訴人之部分供述，卷附台灣基隆看守所八十
六年七月二十日基所滄戒字第０七六九號函及所附登記表影本、內政部警政署刑事警
察局出具之八十五年三月十八日刑鑑字第一四０００號鑑驗通知書影本、同時為警查
獲之大陸偷渡客林麗琴、林阿芳、熊孝平、黃依藕、吳美華、林英、黃美清、陳禮杰
、劉文輝、李文平、李其昌、曾文星、陳德容、顏雄、劉智賢、黃玉財、趙立燦、余
育祿、王景源、劉陸杉、鄭秀仁、黃幫金、潘友頌等人之警訊筆錄、曾福財於大陸廈
門市住處之電話與同案被告李則賢之通聯紀錄，及送驗後扣案之中共製伍肆式柒點陸
貳ＭＭ半自動手搶貳把、中共製柒點陸貳ＭＭ子彈（含子彈袋）玖拾玖顆（原計一百
顆經檢驗試射一顆，並含一顆不發彈）等證據資料，為綜合之判斷，認上訴人有原判
決事實欄所載之運輸手槍、子彈及準走私之犯行，因而撤銷第一審論處上訴人共同意
圖為自己犯罪之用，而未經許可運輸手槍罪刑之判決，改判依想像競合犯論處上訴人
共同未經許可運輸手槍罪刑，已詳敘其調查證據之結果及取捨證據認定犯罪事實之理
由。且對於上訴人否認犯罪所辯各節及曾福財於第一審法院（台灣基隆地方法院）另
案八十五年度重訴字第六號案件審理時改稱該等槍、彈係其父於大陸參加民兵國民黨
時所遺留，其自大陸攜來台灣準備向上訴人要債，先前所供係遭刑求云云；在本件第
一審法院審理時又改稱扣案槍彈係伊弟弟之結拜兄弟莊家毅託伊自大陸走私來台，先
前稱是上訴人託伊帶來，係因上訴人欠伊錢，伊故意陷害云云，如何與事實不符，係
飾卸、編造迴護之詞，均不足採信，詳加說明指駁，所為論斷均有卷存資料可資覆按
。從形式上觀察，並無採證或認定事實違背經驗法則或論理法則，或有其他違背法令
之情形。原判決理由已敘明就前開證據資料為綜合調查、判斷而為取捨，認上訴人有
前開犯行之得心證理由，其論斷並非無據，且非一般事理所無，亦非僅以證人曾福財
於警訊中之供述，為上訴人論罪之唯一證據，難認係以推測之詞論罪，不得任意指摘
原判決理由不備、理由矛盾或採證違法，而執為上訴第三審之合法理由。原審於審判
期日調查證據時，對於前開證據，已依法踐行調查程序，將相關筆錄、文件等證據資
料向上訴人提示，並告以要旨，雖未將以前相關筆錄之錄音帶，予以播放勘驗，但上
訴人對於前開筆錄、文件等證據之真正並無爭執，且就上開證據之內容為辯論，原審
未一一播放相關筆錄之錄音勘驗，所踐行之訴訟程序，難認有何違背法令之情形。況
原審於審判期日調查證據完畢開始辯論前，審判長訊以：「尚有何證據請求調查？」
上訴人亦答稱「沒有」，有原審審判筆錄可稽。原審對於上訴人之辯解，如何不足採
，已於判決理由內詳加說明指駁，所為之論述，並無違背經驗法則、論理法則或有其
他違背法令之情形，難認原審所踐行之訴訟程序有何違背法令之情形。上訴意旨指摘
原審審理時未向其提示相關筆錄、證據，給予辯論之機會，顯有誤會，核非依據卷內
資料，為原判決具體違法之指摘，不得據以指摘原審調查未盡，而執為上訴第三審之
適法理由。此外上訴意旨徒憑己見，就原審採證認事職權之適法行使及原判決已明白
論斷之事項，仍執前詞任意指摘原判決採證違法、理由不備、理由矛盾，並就有無參
與犯罪仍為單純事實之爭辯，均與法律規定得為第三審上訴理由之違法情形，不相適
合，應認其關於此部分之上訴違背法律上之程式，予以駁回。
二違反國家安全法部分：
按刑事訴訟法第三百七十六條所列各罪之案件，經第二審判決者，不得上訴於第三審
法院，法有明文。本件上訴人同時觸犯國家安全法第六條第一項之罪部分（想像競合
犯），核屬刑事訴訟法第三百七十六條第一款之案件，依上開說明，既經第二審判決
，自不得上訴於第三審法院。縱此部分與前述上訴人運輸手槍、子彈及準走私部分有
想像競合犯之關係，為裁判上一罪，但其運輸槍、彈及準走私部分之上訴為不合法，
本院應從程序上予以駁回，而無從為實體上判決，對於原不得上訴之此部分，亦無從
適用審判不可分原則，為實體上審判。上訴人竟復對此部分提起上訴，顯為法所不許
，應予駁回。
據上論結，應依刑事訴訟法第三百九十五條前段，判決如主文。
中      華      民      國    九十二    年      五      月     十五     日
                              最高法院刑事第三庭
                                  審判長法官  董  明  霈
                                        法官  林  茂  雄
                                        法官  王  居  財
                                        法官  張  祺  祥
                                        法官  洪  清  江
      右正本證明與原本無異
                                              書  記  官
中      華      民      國    九十二    年      五      月    二十二    日
                                                                        Ｒ


司法院資訊處製作；財團法人民間司法改革基金會備份。
